臺灣苗栗地方法院刑事判決　　　　　　　100年度訴字第564號
公　訴　人　臺灣苗栗地方法院檢察署檢察官
被　　　告　楊令勤　49歲民.
指定辯護人　本院公設辯護人蔡文亮
上列被告因妨害性自主案件，經檢察官提起公訴（100 年度偵字
第2814號），本院判決如下：
    主  文
楊令勤犯強制性交罪，處有期徒刑肆年。
    事  實
一、楊令勤與代號0000-000000 之女子（真實姓名年籍詳卷附資
    料，下稱A 女）於民國100 年4 月20日晚間某時許，在苗栗
    縣後龍鎮友人處打麻將而認識，翌（21）日凌晨2 時許，麻
    將打完後友人林秋芬囑託楊令勤順路載A 女返家，楊令勤與
    A 女均同意；而A 女搭乘楊令勤駕駛之車牌號碼為7P-1146
    號之自用小客車後，表示肚子餓要購買食物，惟當時苗栗縣
    後龍鎮小吃店均打烊關門，楊令勤即駕駛該車搭載A 女至苗
    栗市某便利商店購買水餃、飲料，A 女上車後尚未食用，楊
    令勤即逕將小客車駛至附近之「米南山妍汽車旅館」入口欲
    開房間休息，A 女此時驚覺不對，隨即打開車門匆忙下車走
    到路旁，惟因時值深夜，A 女不得已再度搭乘該小客車要求
    楊令勤載其回家；詎楊令勤駕車往後龍鎮途中，因見車上只
    有其二人單獨相處，且時值深夜，遂基於強制性交之犯意，
    先將其陰莖外露於長褲外，再強行以其右手拉著A 女的手，
    直接撫摸其陰莖數下，隨後換成以左手強拉A 女的手繼續撫
    摸著其陰莖，而車行至後龍鎮○○○段時，更將上開自用小
    客車停在路邊，其便接續上開犯意，以手將A 女所坐之副駕
    駛座座椅往後躺，人則直接撲向A 女身上，全身壓制住A女
    後，再以其嘴巴強吻A 女的嘴巴，並以左手從A 女正面褲頭
    伸進A 女所穿著的韻律長褲及內褲內，再以手指強行插入A
    女陰道內戳弄，以此強暴方式，對A 女強制性交1 次；而A
    女不堪疼痛用力反抗推開，開啟車門奪門而出，並受有陰道
    外1 公分破皮、陰道血塊少量自子宮頸口流出等傷害，嗣楊
    令勤知無法獲得A 女同意為性行為，不得已作罷，隨後駕駛
    上開自用小客車送A 女返家。
二、案經A 女訴由苗栗縣警察局竹南分局報請臺灣苗栗地方法院
    檢察署檢察官偵查起訴。
    理  由
壹、程序部分：
一、按因職務或業務知悉或持有性侵害被害人姓名、出生年月日
    、住居所及其他足資識別其身分之資料者，除法律另有規定
    外，應予保密。行政機關、司法機關及軍法機關所製作必須
    公示之文書，不得揭露被害人之姓名、出生年月日、住居所
    及其他足資識別被害人身分之資訊，性侵害犯罪防治法第12
    條第1 項、第2 項定有明文。是依前揭規定，本案判決書於
    犯罪事實欄及理由欄內關於告訴人A 女之姓名僅各記載A 女
    之代號（真實姓名、年籍資料均詳見警卷宗末頁密封袋內所
    示），合先說明。
二、按刑事被告之詰問權，係指訴訟上被告有在審判庭盤詰證人
    之權利；偵查中檢察官訊問證人，旨在蒐集被告犯罪證據，
    以確認被告嫌疑之有無及內容，與審判中透過當事人之攻防
    ，經由詰問程序調查證人以認定事實之性質及目的有別。偵
    查中辯護人僅有在場權及陳述意見權，此觀刑事訴訟法第24
    5 條第2 項前段之規定甚明，檢察官訊問證人並無必須傳喚
    被告使其得以在場之規定，同法第248 條第1 項前段雖規定
    「如被告在場者，被告得親自詰問」，亦僅賦予該在場被告
    於檢察官訊問證人時得親自詰問證人之機會而已，被告如不
    在場，殊難期有親自詰問之可能。此項未經被告詰問之被告
    以外之人於偵查中向檢察官所為之陳述，依刑事訴訟法第15
    9 條第1 項、第159 條之1 第2 項之規定，除顯有不可信之
    例外情況外，原則上為「法律規定得為證據」之傳聞例外，
    依其文義解釋及立法理由之說明，並無限縮於檢察官在偵查
    中訊問證人之程序，應已給予被告或其辯護人對該證人行使
    反對詰問權者，始有證據能力之可言。為保障被告之反對詰
    問權，並與現行法對傳聞例外所建構之證據容許範圍求其平
    衡，證人在偵查中雖未經被告之詰問，倘被告於審判中已經
    對該證人當庭及先前之陳述進行詰問，即已賦予被告對該證
    人詰問之機會，則該證人於偵查中之陳述即屬完足調查之證
    據，而得作為判斷之依據，此有最高法院97年度臺上字第40
    5 號判決意旨可參。是依上開說明可知，在偵查中訊問證人
    ，被告或其辯護人對該證人雖未行使反對詰問權，依刑事訴
    訟法第159 條之1 第2 項之規定，原則上屬於法律規定為有
    證據能力之傳聞證據，於例外顯有不可信之情況，始否定其
    得為證據，亦即，得為證據之被告以外之人於偵查中向檢察
    官所為之陳述，因其陳述未經被告詰問，應認屬於未經合法
    調查之證據，但非為無證據能力（此亦有最高法院96年度臺
    上字第4365號、96年度臺上字第3923號判決、97年臺上字第
    356 號判決意旨可參）。證人A 女於偵查中經具結之證述，
    並無顯有不可信之情況，且被告及其指定辯護人對於證人A
    女在偵查中之證詞，均表示沒有意見，同意作為證據使用（
    見本院第15頁、第18頁），本院審理時另傳喚證人A 女，並
    由檢察官、指定辯護人分別對證人A 女進行交互詰問，故被
    告已經對證人A 女行對質詰問權，自應認證人A 女於偵查中
    之證述，具有證據能力。
三、依性侵害犯罪防治法第10條第1 項規定：「醫院、診所對於
    被害人，不得無故拒絕診療及開立驗傷診斷書。」、同條第
    3 項規定：「第一項驗傷診斷書之格式，由中央衛生主管機
    關會商有關機關定之。」，再依同法第11條之相關規定，係
    為防治性侵害犯罪及保護被害人權益，對於被害人驗傷及取
    證所為之特別規定，其依此項規定所製作之驗傷診斷書，應
    屬刑事訴訟法第159 條第1 項「法律有規定」之傳聞證據之
    例外（參照最高法院95年度台上字第5026號判決意旨）。查
    證人A 女之大千綜合醫院受理疑似性侵害事件驗傷診斷書1
    份（見偵卷密封袋），屬刑事訴訟法第159 條第1 項「法律
    有規定」之傳聞例外，具有證據能力。
四、公訴人提出之「米南山妍汽車旅館」入口監視器翻拍照片5
    張（見偵查卷宗第26至28頁），非屬供述證據，無傳聞法則
    之適用，且與本案待證事實具有關連性，復無證據證明係執
    法人員違法取得或製作之物，經查又無不得作為證據之事由
    ，自得採為證據。
五、按刑事訴訟法第159 條之5 規定：「（第1 項）被告以外之
    人於審判外之陳述，雖不符前4 條之規定，而經當事人於審
    判程序同意作為證據，法院審酌該言詞陳述或書面陳述作成
    時之情況，認為適當者，亦得為證據。（第2 項）當事人、
    代理人或辯護人於法院調查證據時，知有第159 條第1 項不
    得為證據之情形，而未於言詞辯論終結前聲明異議者，視為
    有前項之同意」，其立法意旨在於傳聞證據未經當事人之反
    對詰問予以核實，原則上先予排除，惟若當事人已放棄詰問
    或未聲明異議，基於證據資料愈豐富，愈有助於真實發現之
    理念，且強化言詞辯論原則，法院自可承認該傳聞證據例外
    擁有證據能力。經查，檢察官、被告及其指定辯護人未對本
    院下述其餘所引用之證據表示意見，且迄至言詞辯論終結前
    亦未聲明異議，可認為均同意作為證據，本院審酌該等證據
    之取得過程並無瑕疵，與本案待證事實間復具有相當之關聯
    性，以之為本案證據尚無不當，認為得為本案之證據，是依
    刑事訴訟法第159 條之5 之規定，均有證據能力。
貳、實體部分：
一、訊據被告楊令勤固不否認：(一)100 年4 月21日凌晨2 時許，
    有駕駛車牌號碼為7P-1146 號之自用小客車，搭載A 女前往
    苗栗市便利商店購買食品；(二)有將車子開到「米南山妍汽車
    旅館」入口，A 女有開車門下車，被告就離開汽車旅館，在
    汽車旅館門口又讓A 女再上車，行經後龍鎮○○○段中山路
    旁停靠。被告有將性器外露，讓A 女撫摸被告性器官，被告
    有隔著褲子撫摸A 女下體，接著將手由褲頭正面伸入A 女內
    褲內，被告有以左手觸摸A 女的外陰唇等語，惟矢口否認有
    何強制性交犯行，並辯稱：A 女雖有時候有稍作抗拒，但並
    沒有違反A 女意願，都是經過A 女同意才撫摸A 女下體、親
    吻A 女，也是A 女願意撫摸其陰莖云云。
二、經查：
  (一)證人林秋芬於本院審理時到庭具結證稱：100 年4 月20日在
    其友人住處與被告、證人A 女一同打麻將，打完後因為被告
    與證人A 女住處在附近，所以就跟證人A 女說你給被告載回
    去，後來證人A 女就上了被告所駕駛的車輛，後來他們怎麼
    樣其就不知情了，後來證人A 女有打電話給我，問說可不可
    以跟被告拿安眠藥物，但是忘記有沒有留被告電話給證人A
    女，後來就沒有聯繫，證人A 女亦未向其抱怨被告等語（見
    本院卷第28至31頁）；而證人林秋芬與被告為朋友關係，亦
    無任何怨隙，衡情證人林秋芬應無設詞攀誣，或虛構事實以
    陷害被告之理，況其到庭具結作證，更係以刑事責任擔保其
    證言之真實性；另被告亦不否認其於100 年4 月21日凌晨2
    時許，在友人住處打麻將後，有駕駛上開自用小客車搭載證
    人A 女離開之事實，故證人林秋芬前開證述內容，經核尚無
    不可採信之處，應堪採信。
  (二)證人A 女於偵查中具結證述：「100 年4 月21日凌晨2 時許
    ，我在後龍朋友處打麻將，我是走路過去朋友家，被告也有
    去打麻將，麻將打完，我要請朋友載我回去，我朋友說被告
    就住我家附近要被告載我回去，我就上被告的自小客車，我
    當時肚子餓要買東西吃，後龍的小吃店都打烊關門，被告就
    將車子開到苗栗市的便利商店買水餃跟優酪乳，我一上車子
    就打開來吃，被告說不要這麼急著吃，等一下到汽車旅館吃
    ，他就把車子開到米蘭汽車旅館門口，付錢之後我就說為什
    麼載我到這個地方來，我就牽著小狗下車到路旁去吃水餃，
    被告要我上車，因為很晚我就上車，結果在車上被告就對我
    毛手毛腳，並把他的生殖器露出來，還拉我去摸他的生殖器
    ，他車子開得很慢，並且用手伸進到我的內褲裡面摸我的下
    體，沿路摸到後龍，車子開到後龍柳樹灣路邊停車，被告就
    將副駕駛座的椅背往後躺，他有用嘴巴吻我，我咬他的舌頭
    ，他要撲過來性侵我，他從駕駛座要爬過來副駕駛座時，我
    就用盡力氣把他推開我開車門下車，楊令勤開車一直跟著我
    說已經這麼晚很危險要我上車，我就上車坐在後座，楊令勤
    就把我載到我住處附近的便利商店門口」等語（見偵查卷宗
    第33至34頁）；復於本院審理時到庭具結證稱：打麻將那天
    第一次看到被告，然後打完麻將後阿芬（即證人林秋芬）叫
    被告載其回家，被告就駕駛車子載其到後龍那附近，結果就
    到便利商店購買食物，上車後就打開來吃，被告說不要那麼
    急，去汽車旅館再慢慢享受，其就跟被告表示不願意到汽車
    旅館，結果被告還是將車子開到汽車旅館，在門口其就趕緊
    下車，其帶去的狗狗就一起跳下車，走一走被告就開車追上
    來說上車上車，然後因為身上沒有錢，也不知道怎麼叫計程
    車，所以又坐上被告所駕駛的車輛，被告又將拉鍊拉出來，
    露出性器官，然後先用右手抓住其左手，然後硬抓著其左手
    放在被告外露的下體上，接著再用被告左手壓制其左手撫摸
    其下體，時間大約有十幾分鐘，然後被告將車子停在柳樹灣
    那邊的一條路上，被告又突然用手將椅子往後放倒，然後撲
    過來全身壓住其，被告同時將手從正面褲頭伸進其穿著的長
    褲、內褲內，手指亦直接插入其陰道內，造成出血狀況，被
    告從放倒椅子到手指插入陰道大約有4 、5 分鐘，被告摸其
    生殖器官，很大力的戳，其有用盡全身力量推開被告，過程
    中都有不斷抵抗，也有用拒絕，那天係穿著內搭褲（鬆緊帶
    的），所以被告的手就伸進去生殖器官內，其有一直喊痛，
    被告撲過來吻其，其有咬被告舌頭，被告就將舌頭收回去，
    有伸到裡面，讓其出血，咬了被告後，其就出力將被告推開
    後，下車離開，被告又追上來說要送其回家，後來其與狗狗
    就上被告駕駛的車輛後座，被告載其到萊爾富後其就下車回
    家了，這中間都沒有經過其同意，也都有拒絕被告等語（見
    本院卷第53至56頁、第57頁背面、第73至77頁背面）。
  (三)證人A 女與被告初次見面，並無任何怨隙，衡情證人A 女應
    無設詞攀誣，或虛構事實以陷害被告之理，況其到庭具結作
    證，更係以刑事責任擔保其證言之真實性；且證人A 女因此
    受有陰道外1 公分破皮、陰道血塊少量自子宮頸口流出等傷
    害，有大千綜合醫院受理疑似性侵害事件驗傷診斷書、苗栗
    縣警察局苗栗分局偵查隊受理各類案件紀錄表、受理刑事案
    件報案三聯單、通聯查詢紀錄各1 份及「米南山妍汽車旅館
    」入口監視器翻拍照片5 張在卷可稽（見偵查卷宗密封袋、
    第26至28頁）；故證人A 女前開證述內容，經核尚無不可採
    信之處。至被告辯稱證人A 女驗傷時間為100 年4 月25日，
    距離本案案發時間已有4 日，故該傷害並無可能為被告造成
    ，惟證人A 女因此所受傷害已有大千綜合醫院之診斷證明書
    1 份足資為證，而且被告亦未提出相關事證足以證明證人A
    女所受傷害為他人另外造成，故被告空言辯稱，倘如100 年
    4 月21日陰道受有傷害，該傷口亦已經結痂，抑或痊癒云云
    ，尚無可信。
  (四)至被告辯稱：其雖有將性器外露，讓證人A 女撫摸其性器官
    ，其有將手由褲頭正面伸入證人A 女內褲內，以左手觸摸證
    人A 女的外陰唇，但證人A 女係自願的等語；惟被告於本院
    審理時自承：「證人A 女有掙扎，在親的時候，我有作勢要
    愛撫她，所以她掙扎。兩情相悅是指她愛撫我這段，她掙扎
    是接吻完之後，我有作勢要愛撫她的下體，這時她有掙扎」
    、「她愛撫我這段，我有徵得她的同意，我親吻她時，她只
    有稍作抗拒，就是稍微把嘴巴咬緊，但是後來又打開，我認
    為這是她稍做抗拒，至於我隔褲子撫摸A 女下體時，A 女是
    稍做抗拒，當時我是一手過去，一開始是用一手推開我的一
    手，如果這是抗拒，我沒有意見」等語（見本院卷第14頁至
    14頁背面）；故依據被告所陳證人A 女確實有於過程中掙扎
    無誤，故證人A 女前開證稱其有大力抵抗乙節，即屬可信；
    被告前開辯稱證人A 女係自願的，並無可信；另被告於偵查
    中亦自承其手有伸進證人A 女的陰道等語（見偵查卷宗第42
    頁），是被告於本院審理時改辯稱其手並未插入證人A 女陰
    道云云，顯係事後卸責之詞，亦無可信。另證人A 女雖有掙
    扎，但是因為其身上並未檢驗出其他傷害，故尚無事證可以
    證明，其與被告有大動作的拉扯、掙扎，是證人A 女證述其
    有用盡全身的力量掙扎了十幾分鐘乙節，尚無可信。
  (五)被告之指定辯護人辯稱：證人A 女於汽車旅館外，被告繳費
    完畢後，才突然下車表示不願意進入，被告亦尊重證人A 女
    意願，隨即退費載證人A 女離開，故被告完全尊重證人A 女
    意願，並無強迫意思與作為等語（見本院卷第17頁至17頁背
    面）；惟被告於駕車搭載證人A 女前往「米南山妍汽車旅館
    」之時，並尚未著手於強制性交之犯行，縱使此時，被告確
    有尊重證人A 女意願，亦無法據此證明被告嗣後對證人A 女
    之性交行為，即屬證人A 女合意為之；另被告之指定辯護人
    辯稱：倘如證人A 女不願意撫摸被告的陰莖之情況下，證人
    A 女自可輕易用力擠、壓、拉、搥、扭、捏、打任一行為，
    均足以造成被告陰莖受傷，但證人A 女完全並無此等行為與
    意思，故證人A 女證述其並未同意等語，顯然不合常情；惟
    證人A 女雖未於被告以手壓制其手撫摸被告陰莖當下，為任
    何傷害被告陰莖之動作，惟觀之當時車輛正在行進當中，且
    證人A 女手部亦遭被告壓制撫摸被告陰莖，衡諸一般常情，
    一般女性突然遭受此等強制猥褻行為，自當驚嚇過度，而無
    法即時反應，更何況當時車輛正在行進當中，證人A 女亦深
    怕車輛行進當中出現行車事故，故證人A 女於本院審理時所
    證其當時也怕行車危險等語（見本院卷第59頁），尚屬可信
    ，況亦無法據此遽認證人A 女即係自願撫摸被告陰莖。被告
    上開辯稱，均無可信。
  (六)至證人A 女事後雖有透過證人林秋芬詢問被告行動電話號碼
    及當面詢問被告行動電話號碼，惟證人A 女於本院審理時已
    到庭具結證稱：其係因為要找尋證據（錄音），才會又跟被
    告聯繫等語（見本院卷第72頁）；故被告據此辯稱證人A 女
    尚有跟被告聯繫，故足以證明證人A 女係自願的云云，尚無
    可信。
  (七)綜上所述，本案事證明確，被告上開強制性交犯行，洵堪認
    定，應予以依法論科。
三、按刑法所謂性交，除指以性器進入他人性器、肛門或口腔，
    或使之接合之行為外，亦包括以性器以外之其他身體部位或
    器物進入他人之性器、肛門，或使之接合之行為，刑法第10
    條第5 項第1 款、第2 款定有明文。本件被告以其手指插入
    證人A 女之陰道內，核與刑法第10條第5 項第2 款規定之情
    形相符，業已構成強制性交之要件；是核被告所為，係犯刑
    法第221 條第1 項之強制性交罪。爰審酌被告為受教育之成
    年男子，竟無法克制自己之性衝動，被害人即證人A 女明示
    表示拒絕之意後，仍不顧被害人之感受，強行對被害人為性
    交之行為，顯不尊重他人之性自主權，雖被告實施之手段尚
    非激烈，亦非高危險之暴力行為，惟強制性交行為之本身，
    即對於被害人造成難以抹滅之創傷，被告犯後迄今猶飾詞否
    認、未見絲毫悔意等一切情狀，量處如主文所示之刑。
四、據上論斷，應依刑事訴訟法第299 條第1 項前段，刑法第22
    1 條第1 項，判決如主文。
本案經檢察官盧明軒到庭執行職務。
中    華    民    國   100    年    11    月    3     日
                  刑事第一庭  審判長法  官  柳章峰
                                    法  官  伍偉華
                                    法  官  許蓓雯
以上正本證明與原本無異。                                
如不服本判決應於收受判決後10日內向本院提出上訴書狀，並應
敘述具體理由。其未敘述上訴理由者，應於上訴期間屆滿後20日
內向本院補提理由書( 均須按他造當事人之人數附繕本) 「切勿
逕送上級法院」。告訴人或被害人如對本判決不服者，應具備理
由請求檢察官上訴，其上訴期間之計算係以檢察官收受判決正本
之日期為準。                                            
                                    書記官  徐一夫
中    華    民    國   100    年    11    月    3     日
附錄本判決論罪科刑法條全文
中華民國刑法第221條
對於男女以強暴、脅迫、恐嚇、催眠術或其他違反其意願之方法
而為性交者，處 3 年以上 10 年以下有期徒刑。
前項之未遂犯罰之。